【裁判字號】    92,易,170
【裁判日期】    920613
【裁判案由】    竊盜等
【裁判全文】
台灣雲林地方法院刑事判決                        九十二年度易字第一七０號
    公 訴 人  台灣雲林地方法院檢察署檢察官
    被    告  丙○○
              癸○○
              己○○
              丁○○
              戊○○
右列被告因贓物案件，經檢察官提起公訴（九十一年度偵字第四五九五號、九十二年
度偵字第八四七號），本院判決如左︰
    主  文
丙○○、癸○○、己○○、丁○○、戊○○共同連續收受贓物，各處有期徒刑陸月，
如易科罰金均以參佰元折算壹日。
    事  實
一、乙○○（經本院通緝中）基於意圖為自己不法所有之概括犯意，先於民國（下同
    ）九十一年十月三十日凌晨五時許，在台中市○○區○○路與文心路口，竊取甲○○○所有車號Ｒ七－九０六八號自小客車（引擎號碼：ＶＱ00000000
    號，一九九七年份之日產廠牌，排氣量一千九百九十五ＣＣ），又於同日上午七
    時許，在台中市○○路與大墩七街口，竊取壬○○所有車號ＤＨ－八四五五號自
    小客車（引擎號碼：ＶＱ00000000號，一九九八年份之日產廠牌，排氣
    量一千九百九十五ＣＣ），得手後分將上開車輛開回其以一個月新台幣（下同）
    五萬元之代價，向廖芙蓉承租之雲林縣崙背鄉舊庄村頂厝七十五號倉庫內，以日
    薪一千五百元之代價僱請知情之己○○、癸○○、戊○○、丁○○在前開地點擔
    任車輛拆解之工作，以月薪二萬五千元之代價，僱請知情之妻丙○○擔任記帳及
    登記員工上班情形之工作，丙○○、己○○、癸○○、戊○○、丁○○等五人互
    為犯意聯絡，基於概括犯意，同日前後二次在乙○○租用的上述倉庫，收受乙○○竊得之上述贓車，並將所拆解下來之引擎及車殼以三百元至五百元不等之價格
    販售予鄭俊榮（經檢察官為不起訴處分），嗣於九十一年十月三十日中午十二時
    三十分許，刻由鄭俊榮駕駛車號８Ｊ－三七九號自營大貨車，裝載上開車輛之引
    擎及車殼，尚未離去之際，經警在上址當場查獲，從丙○○所有之皮夾內起獲薪
    資帳單一張，並扣得汽車面板十五座、汽車水箱六組、車門六片、電動割刀一支
    、電氣槍四支、電氣槍套頭三十個、榔頭四支、大板手四支、小板手十五支、螺
    絲起子七支及瓦斯切割器噴頭一支。
二、案經雲林縣警察局西螺分局報請台灣雲林地方法院檢察署檢察官偵查起訴。
    理  由
一、上述事實，業據被告丙○○、己○○、癸○○、戊○○、丁○○坦白承認，並有
    吳俊亭、壬○○、廖芙蓉之警察訊問筆錄，且有被害人立具之贓物認領保管單、
    車籍作業系統查詢認可資料、雲林縣警察局車輛協尋電腦輸入單各二紙，贓物工
    具清冊、收受扣押物品清單、薪資帳單各一紙，房屋租賃契約書一份及現場照片
    十一幀在卷可資佐證，事實已經可以認定。
二、(一)最高法院八十二年度台非字第一八八號判決「按收受贓物罪為贓物罪之概括規
    定，凡與贓物罪有關，不合於搬運、寄藏、故買、牙保贓物，而其物因他人財產
    犯罪已成立贓物之後，有所收受而取得持有者均屬之（參看趙琛著刑法分則實用
    下冊九五八頁潘恩培著刑法實用第七０二頁），旨在處罰追贓之困難，並不以無
    償移轉所有權為必要。」之見解，值得贊同。丙○○等五人並未提供場所受寄贓
    車，而是受雇在乙○○租用的倉庫內工作，情節與司法院七十八年廳刑一字第一
    六九二號函檢送之法律問題討論「甲開設機車行，乙為受僱之技工，甲某日於外
    面明知不詳姓名人所持有之機車一輛係竊取而來，仍予以購買，攜回機車行交乙
    為其改裝，乙明知其為贓車，仍予改裝，俾利甲出售，後甲被查獲，問乙犯何罪
    ？」之情節類似，審查意見表示之見解「擬採乙說（即收受贓物罪），蓋刑法第
    三百四十九條第一項所規定之收受贓物罪，具有概括性質，凡不屬於次項所規定
    之搬運、寄藏、故買、牙保者皆屬之，並不以對之取得所有權，及得以自由處分
    者為限。茲乙既知贓持有予以改裝，縱其目的在便利甲之脫售，並無解於該罪之
    成立，故採乙說。」為法官所贊同。是以，核其五人的行為，均觸犯刑法第三百
    四十九條第一項之收受贓物罪，而蒞庭檢察官亦已當庭變更起訴法條為刑法第三
    百四十九條第一項之收受贓物罪，在此一併說明。(二)其五人有犯意聯絡、行為分
    擔，都是共同正犯。(三)又其等先後二次行為，法律規定的犯罪構成要件相同，時
    間緊接，手法也相同，足以認為被告在第一次行為前，就有多次實施的概括犯意
    ，是連續犯，應該依刑法第五十六條規定，論以一個罪，並依法加重其刑。(四)法
    官認為，被告五人畢竟不是主謀，為生計而依附於乙○○，且除戊○○曾因賭博
    被處罰金外，均無其他犯罪前科，此有被告五人之全國前案紀錄表可證，且犯後
    深表悔意，因而各處有期徒刑六月，並定易科罰金的折算標準，即已足夠。(五)至
    於扣案之物品，均非這五位被告所有，而扣案物品之所有人亦非收受贓物罪之共
    犯，從而，無於本案中沒收上述物品之依據，在此一併說明。
三、另被告乙○○尚未到案，俟到案後另行審結。
四、據上論斷，應依刑事訴訟法第二百九十九條第一項前段，刑法第三百四十九條第
    一項、第二十八條、第五十六條、第四十一條第一項前段，罰金罰鍰提高標準條
    例第一條前段、第二條，判決如主文。
本案經檢察官辛○○偵查起訴，檢察官庚○○到庭執行職務。
中      華      民      國      九十二  年      六      月      十三    日
                                      台灣雲林地方法院刑事第一庭
                                              法  官  林  輝  煌
右正本證明與原本無異。
如不服本判決，應於送達後十日內向本院提出上訴狀（須附繕本），上訴於台灣高等
法院台南分院。
告訴人或被害人對於本判決如有不服，而請求檢察官上訴者，其上訴期間之計算以檢
察官收受判決正本之日期為準。
                                              書記官  陳  美  華
中      華      民      國      九十二  年      六      月      十三    日
附錄本案論罪科刑法條全文：
中華民國刑法第三百四十九條
  收受贓物者，處三年以下有期徒刑、拘役或五百元以下罰金。
  搬運、寄藏、故買贓物或為牙保者，處五年以下有期徒刑、拘役或科或併科一千元
  以下罰金。
  因贓物變得之財物，以贓物論。


司法院資訊處製作；財團法人民間司法改革基金會備份。
